【裁判字號】    89,上易,540
【裁判日期】    890331
【裁判案由】    詐欺
【裁判全文】
臺灣高等法院刑事判決                            八十九年度上易字第五四號
    上  訴  人
    即  被  告  乙○○
右上訴人因詐欺案件，不服臺灣士林地方法院八十八年度易緝字第一三五號，中華民
國八十八年十一月三十日第一審判決（起訴案號：臺灣士林地方法院檢察署八十七年
度偵字第一八二一號）提起上訴，本院判決如左：
    主  文
上訴駁回。
    事  實
一、乙○○前有妨害兵役、煙毒、違反槍砲彈藥刀械管制條例等前科（未構成累犯）
    ，因從事回頭車貨運而與甲○○有生意往來。詎乙○○因貨運生意失利，需款孔
    急，竟意圖為自己不法之所有，基於概括之犯意，先於民國（下同）八十六年五
    月初某日，在臺北縣汐止市○○○路三六七號七樓，向甲○○詐稱水果批發生意
    有利可圖，邀甲○○出資合夥，使甲○○信以為真，陷於錯誤而同意出資，由其
    至高雄縣果園承包水果批發，並自八十六年五月二十四日起，至同年九月十九日
    止，在前開商議合夥地點及臺北縣三重市○○街八十三之三號等處，以預付訂金
    、訂作收成工具及追加預算為由，連續多次向甲○○詐取金錢，合計共新臺幣（
    下同）一百六十萬元。惟乙○○取得上開款項後，即用以清償自身之負債，並就
    甲○○詢問水果批發之進行乙節一再推拖，嗣復逃匿他往，甲○○始知受騙。
二、案經甲○○訴由臺灣士林地方法院檢察署檢察官偵查起訴。
    理  由
一、訊據上訴人即被告乙○○固坦承曾以合夥水果批發生意為由，向甲○○分三次收
    取資金，嗣後並將該款項挪用等情，惟矢口否認有何詐欺犯行，辯稱：伊確實有
    找果農談過，是因價錢問題未談攏，因適逢經商失利，才將錢挪為他用，又伊實
    際上只拿一百四十萬元，二十萬元已先扣抵云云。惟查：右揭事實，業據告訴人
    甲○○指訴綦詳，且有被告事後所簽立之借據多紙及本票一紙在卷足憑（偵查卷
    十七至二二頁），又證人即被告所稱偕同前往標買水果之潘瑞展於本院訊問時固
    證稱曾偕同被告與果農洽談，惟就其所述內容，八十六年七月間伊與果農之商談
    因價格不合並未談妥，有談成始須付訂金，也需要標金等情觀之，被告所稱之水
    果批發生意，實僅止於最初期之洽商階段即告停擺，並未進入實際作業階段，根
    本未支出訂金或其他任何費用，何以其時被告已陸續編派各種理由向告訴人收取
    款項？況且，經隔離訊問，證人潘瑞展所述得標後應否自行看顧、價錢以土地面
    積計算，與被告所述不需自己看顧、價錢以斤（即重量）來計算等細節，均有所
    出入，嗣對質後，被告始改稱須視標到之狀況來決定，伊投資金額未定，打算視
    產量、市價而定（均見本院八十七年十月二日訊問筆錄），足見是否確有此項洽
    談果農之事，已屬可疑，且被告對標買水果流程，亦顯生疏，絕非有意從事此項
    投資，且已向投資者收取資金者所應有之態度。再者，被告本身經商失利，又豈
    是一夕間之事，被告明知債權人必將催討，何以未加清理即又轉向告訴人游說投
    資水果批發生意？參以被告自承挪用該筆款項，益徵其係因經商負債，無法清償
    ，自始即有意詐騙告訴人款項用以解決先前之債務問題，縱有果農洽談之事，亦
    不過被告虛應故事，作為事後卸責搪塞之藉口，其有詐欺意圖應堪認定。至被告
    於本院審理時雖改稱僅實收告訴人一百四十萬元云云，惟告訴人當庭仍堅稱係交
    付一百六十萬元，且被告於先前偵查及本院調查時均聲稱所收資金為一百六十萬
    元（偵查卷三四頁背面、本院八十七年八月三十一日訊問筆錄），其事後翻異前
    詞，亦無足採，另參被告自事發迄今已近三年，仍未能與告訴人解決並有所清償
    ，益見其有為自己不法所有之詐欺意圖，綜上，本件事證已明，被告犯行洵堪認
    定。
二、核被告所為，係犯刑法第三百三十九條第一項之詐欺取財罪。被告所為數次詐欺
    行為，時間緊接，犯罪構成要件相同，顯係出於概括之犯意為之，為連續犯，依
    刑法第五十六條之規定以一罪論，並加重其刑。原審以被告犯罪明確，同此事實
    認定，而適用刑法第五十六條、第三百三十九條第一項，罰金罰鍰提高標準條例
    第一條前段，並審酌被告因經商失利而負債，其詐欺之犯罪動機，所詐得之金額
    為一百六十萬元，致告訴人蒙受損害非輕，且犯後多所辯解，其間復經通緝始行
    到案，及其品性、生活狀況、智識程度等一切情狀，量處有期徒刑捌月，認事用
    法及量刑，核無不合。上訴意旨仍執前開情詞否認飾卸犯罪並語求從輕而指摘原
    判決不當，尚難認為有理由，應予駁回。
據上論斷，應依刑事訴訟法第三百六十八條，判決如主文。
本案經檢察官柯晴男到庭執行職務。
中    華    民    國    八十九    年     三       月     三十一       日
                          臺灣高等法院刑事第十二庭
                              審判長法  官  劉  景  星
                                    法  官  陳  博  志
                                    法  官  陳  志  洋
右正本證明與原本無異。
不得上訴。
                                    書記官  顧倪 淑 貞
中    華    民    國    八十九    年       四       月       一         日
附錄本案論罪科刑法條全文：
刑法第三百三十九條第一項
意圖為自己或第三人不法之所有，以詐術使人將本人或第三人之物交付者，處五年以
下有期徒刑、拘役或科或併科一千元以下罰金。


司法院資訊處製作；財團法人民間司法改革基金會備份。
